臺灣彰化地方法院民事判決　九十四年度訴字第一九六號
原　　　告　乙○○
　　　　　　　　　　　一巷廿二.
被　　　告　甲○○
　　　　　　　　　　　四六號
上列當事人間請求損害賠償事件，本院於民國九十四年六月十五
日言詞辯論終結，判決如下：
    主  文
被告應給付原告新台幣拾參萬玖仟肆佰參拾參元。
原告其餘之訴駁回。
訴訟費用由原告負擔十分之七，餘由被告負擔。
本判決原告勝訴部分得假執行。
    事實及理由
壹、本件被告經合法通知，未於最後言詞辯論期日到場，核無民
    事訴訟法第三百八十六條所列各款情形，爰依原告之聲請，
    由其一造辯論而為判決。
貳、原告主張：
    被告甲○○於民國九十二年四月七日晚間十時三十分許，駕
    駛車牌號碼ＮＪ六─四○○號重機車，沿彰化縣芳苑鄉○○
    路往二林方向行駛，其原應注意機車行駛時，駕駛人應注意
    車前狀況，並隨時採取必要之安全措施。而依當時情形為天
    候狀況為晴，路面為柏油路，路面狀況乾燥並無缺陷，無障
    礙物，視距良好，並無不能注意之情事，而於行經斗苑路三
    合段一一五號前，因未注意撞及當時正走在該路段外側車道
    上之原告乙○○，致原告倒地，受有右股骨頸骨折之傷害。
    被告過失傷害之犯行業經鈞院刑事判決確定。原告因本件車
    禍造成行動及生活上許多不便，精神受痛苦折磨，被告應負
    起責任，惟兩造經多次調解均無結果。原告因本件車禍造成
    骨折，日後需再開刀手術，取出骨內鋼釘並住院，受有重大
    損失，故請求被告給付醫療費用新台幣 (下同)十五萬元。
    又原告受傷期間，兒子為照顧原告，導致原告家的公司須另
    外僱人來工作，且原告出院後兩個月期間，洗澡等生活上事
    項，仍須看護幫忙，故以看護費用一天一千五百元計算，乘
    以二個月，被告應賠償原告看護費九萬元。此外，原告為高
    中畢業，原告兒子在開通訊行，原告本來幫自己兒子接線、
    看店、開車，平時沒有領薪水。原告並有三筆土地及二間房
    子，但都未登記在原告名下。為此被告應賠償原告精神慰撫
    金三十六萬元，總計被告應賠償原告六十萬元等語。並聲明
    ：被告應給付原告六十萬元。
參、被告未於最後言詞辯論期日到場，惟據其以前到庭之聲明及
    陳述則以：
    對於刑事判決沒有意見，原告所提出之醫療費用收據，被告
    沒有意見。被告願意賠償原告醫療費用收據上之支出，再加
    上十萬元。對原告主張其受傷後，其家人有照顧原告乙節沒
    有意見，但原告應提出看護之收據。被告為高職畢業，目前
    在當兵，沒有財產等語置辯，並聲明：駁回原告之訴。
肆、得心證之理由
  一、原告起訴主張被告於九十二年四月七日晚間十時三十分許
      ，駕駛車牌號碼ＮＪ六─四○○號重機車，沿彰化縣芳苑
      鄉○○路往二林方向行駛，其原應注意機車行駛時，駕駛
      人應注意車前狀況，並隨時採取必要之安全措施。而依當
      時情形並無不能注意之情事，而於行經斗苑路三合段一一
      五號前，因未注意當時正走在該路段外側車道上之原告，
      致原告倒地，受有右股骨頸骨折之傷害。被告過失傷害之
      犯行業經本院刑事判決確定等情，業據原告提出台灣彰化
      地方法院檢察署檢察官聲請簡易判決處刑書、調解案件轉
      介單、本院九十三年度斗交簡字第五七號刑事簡易判決、
      本院九十三年度交簡上字第二一號刑事判決、診斷書等影
      本為證，被告對於其有過失乙節亦不爭執，復據本院依職
      權調閱本院九十三年交簡上字第二一號刑事案卷，經核無
      訛，原告此部分之主張自堪信為真實。
  二、按因故意或過失不法侵害他人之權利者，負損害賠償責任
      ；不法侵害他人之身體或健康者，對被害人因此喪失或減
      少勞動能力，或增加生活上之需要時，應負損害賠償責任
      ；不法侵害他人之身體、健康、名譽、自由、信用、隱私
      、貞操，或不法侵害其他人格法益而情節重大者，被害人
      雖非財產上之損害，亦得請求賠償相當之金額，民法第一
      百八十四條第一項前段、第一百九十三條第一項、第一百
      九十五條第一項前段分別定有明文。本件被告因其過失不
      法侵害原告身體，被告就原告所受之損害，自應負賠償責
      任。
  三、茲就原告請求之各項損害賠償，分別審核如下：
  （一）醫療費用部分：
        原告主張其因本件車禍致其右股骨頸骨折，故請求被告
        賠償醫療費用十五萬元，並提出醫療費用收據影本十張
        為證，被告對原告所提出之上開證物之真正亦不爭執，
        並表示願意賠償原告醫療費用收據上之支出。查依據原
        告提出之十張醫療費用收據影本，原告支出之醫療費用
        金額總計為六千二百六十五元，故原告請求被告賠償醫
        療費用十五萬元，於六千二百六十五元之範圍內，為有
        理由，應予准許，逾此部分之請求，因原告未舉證以實
        其說，尚屬無據。
  （二）看護費用部分
      1.原告主張其因本件車禍，由家人代為照顧，以一天一千
        五百元計算，故請求被告賠償二個月之看護費共九萬元
        等語。被告對原告受傷期間由家人代為照顧乙節，並不
        爭執，惟辯稱原告應提出看護之收據等語。經查，原告
        發生車禍後所受之傷勢為右股骨頸骨折，原告於九十二
        年四月九日住進財團法人彰化基督教醫院二林分院進行
        骨釘內固定手術，於九十二年四月十四日出院，並於九
        十二年四月十五日、四月十七日、四月二十四日、五月
        八日、五月十五日、九十三年六月二十一日門診追蹤，
        日後需取出骨內鋼釘，而原告於住院期間須有專人照顧
        ，復健科教導用拐杖，出院後就沒有必要專人照顧，但
        要拿拐杖三個月，不可負重等情，有原告提出之診斷書
        、財團法人彰化基督教醫院二林分院九十四年五月十九
        日回函及本院九十四年六月十四日電話紀錄可稽，足見
        原告住院期間行動不便，有請看護之必要。至原告主張
        其出院後尚須親屬專人照顧二個月等情，查原告受傷之
        部位為右股骨頸骨折，出院後已有拐杖可以幫助步行，
        核其傷勢固造成生活之不便，惟尚不致於諸如穿衣、廁
        所、吃飯等生活細節均無自理之能力，而完全須仰賴他
        人代勞，且原告亦未舉證其出院後仍有請全天看護之必
        要性，故原告此部分請求即屬無據。
     2. 又按因親屬受傷，而由親屬為照顧被害人之起居，固係
        基於親情，但親屬看護所付出之勞力，並非不能評價為
        金錢，只因兩者身分關係密切而免除支付義務，此種親
        屬基於身分關係之恩惠，自不能加惠於加害人。故由親
        屬看護時，雖無現實看護費之支付，但應衡量及比照僱
        用外人看護情形，認被害人受有相當於看護費之損害，
        核屬增加生活上需要之部分，自得請求賠償。查原告於
        住院期間，雖未請專業之看護照顧，惟由家屬代為照顧
        其生活起居乙節，為被告所不爭執。惟由親屬看護者，
        除該負責看護之親屬係屬專業人員外，因其未具備專業
        看護之本職學能，不能以專業看護視之，其看護費用尚
        不得以專業標準計算。而參酌一般僱請外籍家庭監護工
        之行情，本院認應以每月基本工資一萬五千八百四十元
        為計算標準，原告主張每日以專業之看護工資一千五百
        元計算尚屬無據。又原告九十二年四月九日住進財團法
        人彰化基督教醫院二林分院進行骨釘內固定手術，於九
        十二年四月十四日出院，合計原告須看護之時間為六天
        ，故原告請求被告賠償看護費用九萬元，於三千一百六
        十八元（15,840/30x6=3,168)之範圍內為有理由，應予
        准許，逾此部分之請求，則屬無據。
  （三）本件原告請求被告賠償精神慰撫金三十六萬元，被告則
        辯稱其目前當兵，沒有財產，只願賠償醫療費用收據之
        金額再加上十萬元等語。本院審酌原告因本件車禍受有
        右股骨頸骨折之傷害，因開刀住院六天，出院後仍須持
        拐杖三個月，造成生活上之不便，且日後仍須手術取出
        骨內鋼釘。又查，原告為高中畢業，原本在其兒子之通
        訊行幫忙店內事務未支薪，原告有三筆土地及二間房子
        ，但未登記在原告名下。而被告為高職畢業，目前在當
        兵，名下無任何財產等情，有財產歸戶資料可憑，且兩
        造對彼此之學歷、職業及經濟能力均不爭執。本院審酌
      　兩造之學歷、社位地位、經濟能力、被告之過失程度、
        原告所受之傷勢，認原告請求被告賠償精神慰撫金三十
        六萬元，尚屬過高，應核減為十三萬元，方屬公允，原
        告逾此部分之請求為無理由，無從允許。
　（四）綜上所述，原告本於侵權行為損害賠償請求權，請求被
  　　　告給付原告六十萬元，於請求十三萬九千四百三十三元
    　　之範圍內，為有理由，應予准許。原告其餘請求，均屬
      　無據，應予駁回。本判決所命被告給付原告之金額未逾
        五十萬元，應依民事訴訟法第三百八十九條第一項第五
        款規定，依職權宣告假執行。
伍、訴訟費用負擔之依據：民事訴訟法第七十九條。
中　華　民　國　　九十四　　年　　六　　月　　三十　　日
                  民事第二庭    法　官　詹秀錦
以上正本係照原本作成。
如對判決上訴，應於判決送達後20日內向本院提出上訴狀。
                      　　　    書記官　楊筱惠
中　華　民　國　　九十四　　年　　六　　月　　三十　　日
